【裁判字號】    97,抗,1554
【裁判日期】    971231
【裁判案由】    確認董事委任關係不存在
【裁判全文】
臺灣高等法院民事裁定                  97年度抗字第1554號
抗  告  人  乙○○
                        樓
上列抗告人因相對人甲○○與成長泰國際企業股份有限公司間確
認董事委任關係不存在事件，對於中華民國97年7 月18日臺灣臺
北地方法院96年度訴字第5910號裁定提起抗告，本院裁定如下：
    主  文
抗告駁回。
抗告費用由抗告人負擔。
    理  由
一、按股份有限公司應由董事長對外代表公司，惟公司與董事間
    訴訟，除法律另有規定外，則由監察人或股東會所選任之人
    代表公司為訴訟，公司法第208條第3項、第213 條定有明文
    ，其立法目的乃恐董事長代表公司與董事訴訟，難免有循私
    之舉。又公司經中央主管機關撤銷或廢止登記，應行清算；
    公司之清算人在執行職務範圍內，亦為公司負責人，公司之
    清算，除非公司法或章程另有規定或股東會另選清算人外，
    原則上以董事為清算人，公司法第26條之1、第24條、第8條
    第2項、第322條第1 項亦有明定。公司於清算程序中，如董
    事對公司為訴訟時，若由其他董事以清算人之身分代表公司
    ，亦難免有循私之舉，且清算程序中，公司股東會與監察人
    依然存續，對董事之訴訟仍應由監察人或股東會所選任之人
    代表公司為之，始為適法。本件相對人起訴請求確認其與成
    長泰國際企業股份有限公司（下稱成長泰公司）間之董事委
    任關係不存在事件，因成長泰公司業經主管機關廢止登記，
    應行清算，相對人為成長泰公司登記名義上之董事，其與成
    長泰公司間之訴訟，揆諸首揭法條及說明，自應由監察人或
    股東會所選任之人代表公司為之。
二、原法院以相對人與成長泰公司間之訴訟，相對人向無管轄權
    之原法院起訴，顯係違誤，乃裁定移送臺灣士林地方法院，
    惟該移轉管轄裁定，成長泰公司之法定代理人姓名誤載為「
    林金源」，故以原裁定更正其法定代理人姓名為「王玲玲」
    、「乙○○」（即抗告人）。抗告意旨略以：其未曾任職於
    成長泰公司，從未擔任該公司之監察人，更未參加過該公司
    股東會會議，原裁定將其同列為成長泰公司之法定代理人，
    顯有違誤，爰提起抗告，請求廢棄原裁定等語。
三、經查：本院依職權向臺北市政府建設局調閱成長泰公司案卷
    ，查知抗告人於88年間即以發起人名義於公司章程上列名並
    蓋章，於88年8 月30日成長泰公司召開之發起人會議，選任
    抗告人為該公司之監察人，另於88年9月1日該公司向台北市
    政府建設局提出之公司設立申請書上，抗告人即以監察人之
    名義列名蓋章其上，且抗告人之身分證正反面影本亦附於該
    公司表列之董事監察人名單之後，有該公司之設立申請書、
    發起人會議事錄、抗告人身分證影本可稽（見本院卷第24、
    25、47至49頁）。而身分證件在社會上為表彰個人身分最重
    要之文件，不得任意交付他人使用，抗告人斷無不知之理，
    抗告人若果係遭冒名，成長泰公司如何能提出抗告人之身分
    證影本，以向主管機關申請登記，抗告人空言否認其為成長
    泰公司之監察人，實與社會經驗法則相悖，況成長泰公司登
    記事項卡上之記載，至今仍列抗告人為監察人，而公司法第
    12條亦明定：「公司設立登記後，有應登記之事項而不登記
    ，或已登記之事項有變更而不為變更之登記者，不得以其事
    項對抗第三人」，原裁定依成長泰公司登記事項卡上之記載
    ，將抗告人同列為成長泰公司之法定代理人，核無不合。抗
    告意旨指摘原裁定不當，求予廢棄，為無理由，應予駁回。
四、據上論結，本件抗告為無理由，爰裁定如主文。
中    華    民    國    97    年    12    月    31    日
                  民事第四庭
                        審判長法  官  張劍男
                              法  官  翁昭蓉
                              法  官  陳靜芬
正本係照原本作成。
本裁定除以適用法規顯有錯誤為理由，並經本院許可外，不得再
抗告。如提起再抗告，應於收受送達後10日內委任律師為訴訟代
理人向本院提出再抗告狀。並繳納再抗告費新台幣1,000元。
中    華    民    國    97    年    12    月    31    日
                              書記官  應瑞霞


司法院資訊處製作；財團法人民間司法改革基金會備份。
